臺灣桃園地方法院刑事判決　　　　　　　　　　　　九十二年度易字第一一一六號
　　公　訴　人　臺灣桃園地方法院檢察署檢察官
　　被　　　告　甲○○　男　四.
　　　　　　　　丁○○
　　共　　　同
　　選任辯護人 巫宗翰律師
右列被告因侵占案件，經檢察官提起公訴（九十一年度偵字第三七四四號），本院判
決如左：
    主  文
甲○○共同連續意圖為自己不法之所有，而侵占對於業務上所持有之物，處有期徒刑
壹年。
丁○○共同連續意圖為第三人不法之所有，而侵占對於業務上所持有之物，處有期徒
刑拾月。緩刑參年。
    事  實
一、甲○○、丁○○原為夫妻，均擔任設於桃園縣平鎮市○○路三五巷三三號六樓之
    八號珈美企業有限公司（下稱珈美公司）之股東兼實際業務執行者，均為從事業
    務之人。甲○○竟基於意圖為自己不法所有之概括犯意，自民國九十年七月間起
    至同年八月間止，利用向客戶收貨款及洗車收入之機會，或自行或指示與其有犯
    意聯絡及行為分擔之丁○○，連續在臺北、桃園、高雄等縣市，將業務上所收取
    之珈美公司貨款及洗車收入，總計新臺幣（下同）六十七萬八千一百三十七元，
    予以侵吞後，挪供甲○○私用；甲○○、丁○○復共同基於意圖為第三人不法所
    有之犯意聯絡，於九十年八月九日，在同縣中壢市○○里○○路五五九號一二樓
    之二，另設珈亮企業有限公司（下稱珈亮公司），而將其業務上所持有之原屬珈
    美公司所有之洗車機零件，及經組裝完成之洗車機，價值共計三十一萬七千五百
    二十二元，均予侵吞充作珈亮公司之資產，洗車機部分並改以珈亮公司名義，擺
    放於加油站等處營利。
二、案經珈美公司代表人乙○○訴請臺灣桃園地方法院檢察署檢察官偵查起訴。
    理  由
一、訊據被告甲○○、丁○○固坦承於右揭時、地收受客戶貨款及洗車收入，並將珈
    美公司名下洗車機挪予珈亮公司營利等情，惟均矢口否認有何侵占之犯行，其中
    被告甲○○辯稱：珈美公司及珈亮公司之資金均係伊一人所出，豈有可能侵占自
    己財產，而乙○○僅是掛名人頭，實則分文未出，因乙○○於九十年五月間將珈
    美公司之信用整垮，其等才於九十年八月間再成立珈亮公司對外營業云云；被告
    丁○○則辯稱：珈美公司本即被告甲○○個人獨資經營，伊亦屬人頭股東，而乙○○私自變更為公司負責人，何能提起告訴云云。然查：
（一）被告二人右揭犯行，業據證人即珈美公司代表人乙○○於偵審中到庭證述明確
      ，且有珈美公司八十九年度營利事業所得稅結算申報書暨資產負債表（參見九
      十年度他字第二六五九號偵查卷第六十九頁）、九十年度營業人銷售額與稅額
      申報書（彙總）、九十年度營利事業所得稅結算申報書暨資產負債表（參見本
      院卷第一九九頁至二０六頁）、應收帳款對帳總表（參見九十一年度偵字第三
      七四四號偵查卷第六十八頁）、現場照片及珈亮自助洗車機合約書（參見九十
      年度他字第二六五九號偵查卷第九十一頁）等在卷足憑。而依前揭表冊所示，
      珈美公司於八十九年度之期末「商品存貨」即洗機車及其零件部分，其金額尚
      有六十二萬一千七百三十八元，並於九十年度一月至八月共計進貨六十三萬六
      千九百零二元，扣除同期間共計銷貨九十四萬一千一百一十八元，是該公司迄
      九十年八月止，應尚有洗機車及其零件，價值共計三十一萬七千五百二十二元
      ；另該公司七、八月之銷貨收入，即販售洗車機、零件之貨款，則有二十三萬
      七千二百三十七元。至洗車收入部分，被告二人於九十年七、八月份收取時均
      未登入該公司應收帳款對帳總表一節，固據被告甲○○於本院審理時供承在卷
      ，然該公司九十年度一至五月之洗車收入共計一百一十萬二千二百五十二元，
      平均以計每月收入為二十二萬零四百五十元（以整數計），又洗車收入每月均
      相當固定一事，此為被告甲○○及證人乙○○所共認，參以被告甲○○供承：
      洗車收入每月約二、三十萬元等情，亦與該公司九十年度一至五月之每月平均
      洗車收入二十二萬零四百五十元相當，是依此推算，珈美公司七月及八月之洗
      車收入，應為四十四萬零九百元。
（二）被告二人既坦認收取珈美公司之貨款及洗車收入，並將珈美公司名下洗車機挪
      予珈亮公司營利等情，再佐以珈美公司於九十年十二月三十一日時已無任何商
      品存貨，亦有前揭珈美公司九十年度資產負債表可稽，益徵上開表冊所示之財
      物，確係被告二人所侵占無訛。
（三）至被告二人雖一辯稱：珈美公司本即被告甲○○一人所獨資，何來侵占之有云
      云，然法人於法令限制內有享受權利負擔義務之能力，故前開珈美公司之人格
      係獨立於自然人即被告人格之外，前開公司之財產自非被告個人所得挪用。況
      珈美公司自九十年八月份以後，即未再進貨，此有前揭營業人銷售額與稅額申
      報書（彙總）可按，惟該公司迄九十年十二月三十一日，竟仍有帳款及費用各
      二十八萬七千九百三十三元、七十萬六千元未付，總計負債九十九萬三千九百
      三十三元，對照渠等就上開表冊所示財物則侵吞一空等情以觀，足見被告二人
      行為當時並無一併繼受珈美公司債務之意，而未將公司債務視同自己之債務處
      理，顯亦知悉公司財產與個人財產究屬有別，猶將原屬珈美公司所有之貨款及
      洗車收入納為私用，並將珈美公司名下洗車機挪供珈亮公司營利，其二人有不
      法所有之意圖甚明。上開所辯顯係事後卸責之詞，要難採信。
（四）另被告甲○○又辯稱：洗車收入與加油站五五分帳後，所餘部分均屬伊個人收
      入云云，惟由證人即物理農機股份有限公司業務員丙○○於偵查中證稱：八十
      八年底接洽向伊公司買機洗車機之主機（馬達和幫浦），一直到九十年一、二
      月間，當時以珈美名義向伊公司買，所出售之零件與濂輝企業有限公司之零件
      組合，就可以使用等語；及證人即濂輝企業有限公司之會計郭劍馨亦證稱：珈
      美公司八十八年十月向我們買洗車機的管子，螺絲（管子接頭），交易至九十
      年四月，跳票為止，所出售之零件與物理農機股份有限公司之零件組合就可以
      使用，而該資料只會記載於進貨科目，不會記載生財器具等語，可知上開洗車
      機零件係珈美公司以進貨之方式買入。且被告甲○○於九十年五月十九日與物
      理農機股份有限公司結算貨款後，並未付款，而係要求業務員逕向公司代表人
      乙○○催討等情，復據證人丙○○於本院審理時證述明確，堪認上開零件之貨
      款亦由珈美公司承擔，則組合而成之洗車機，用以出售予零售商，或擺放於加
      油站等地以賺取洗車收入，所得營收自應屬珈美公司所有，被告甲○○辯稱係
      其個人之營業收入云云，自非可採。
（五）又被告二人既均坦承收取珈美公司所有之貨款及洗車收入，歸被告甲○○私用
      ，並將珈美公司名下洗車機挪供珈亮公司營利等情，就上開犯行，渠二人間有
      犯意聯絡及行為分擔，至為灼然。
（六）綜上所述，本件事證明確，被告二人之犯行均堪認定，自應予依法論科。
二、查被告甲○○、丁○○均珈美公司之實際業務執行者，均為從事業務之人，竟於
    任職期間，將業務上所持有之貨款及洗車收入，予以侵吞後，挪供被告甲○○私
    用；復將其業務上所持有之原屬珈美公司所有之洗車機零件，及經組裝完成之洗
    車機，充作珈亮公司之資產。是核被告甲○○所為，係犯刑法第三百三十六條第
    二項之意圖為自己不法之所有及意圖為第三人不法之所有，而侵占對於業務上所
    持有之物罪；被告丁○○則係犯同法第三百三十六條第二項之意圖為第三人不法
    之所有，而侵占對於業務上所持有之物罪。被告二人就上開犯行，有犯意之聯絡
    及行為之分擔，均為共同正犯。又被告二人先後多次侵占貨款、洗車收入，及一
    次侵占洗車機零件、洗車機之犯行，均時間緊接，所犯又係犯罪構成要件相同之
    罪，顯係各基於概括犯意為之，應分別依刑法第五十六條連續犯規定，就被告丁○○論以意圖為第三人不法之所有，而侵占對於業務上所持有之物一罪；另就被
    告甲○○論以情節較重之意圖為自己不法之所有，而侵占對於業務上所持有之物
    一罪，並各加重其刑。至公訴意旨雖僅敘及被告二人侵占珈美公司應收帳款二十
    八萬八千九百零一元；及所購入零件金額九萬六千二百五十元之犯行，然被告其
    餘如事實欄所載之侵占部分，與公訴人起訴者或具連續犯之裁判上一罪關係，或
    為實質上一罪之關係，俱為起訴效力所及，本院自應併予審理，附此敘明。爰審
    酌被告二人侵占數額非少，影響珈美公司及其債權人之權益甚鉅，惟被告丁○○
    係聽從被告全朝樟之指示而為，及渠二人於犯罪後均猶飾詞圖卸等一切情狀，分
    別量處如主文所示之刑，以示懲儆。末查，被告丁○○前未曾受有期徒刑以上刑
    之宣告，有臺灣高等法院被告全國前案紀錄表及臺灣桃園地方法院檢察署刑案資
    料查註紀錄表在卷可憑，其因聽從前夫即被告甲○○之指示，而一時失慮，偶罹
    刑典，經此刑之宣告後，應知警惕而無再犯之虞，本院因認暫不執行其刑為當，
    故予宣告緩刑如主文所示，用啟自新。
據上論斷，應依刑事訴訟法第二百九十九條第一項前段，刑法第二十八條、第五十六
條、第三百三十六條第二項、第七十四條第一款，罰金罰鍰提高標準條例第一條前段
，判決如主文。
本案經檢察官崔秉君到庭執行職務。
中　　　華　　　民　　　國　　九十三　　年　　　八　　　月　　　六　　　日
                                臺灣桃園地方法院刑事第十一庭
                                  審判長法  官  蔡  榮  澤
                                        法  官  邱  蓮  華
                                        法  官  丁  俊  成
右正本證明與原本無異。
如不服本判決，應於判決送達後十日內向本院提出上訴狀（應附繕本），上訴於臺灣
高等法院。
                                        書記官  簡  慧  瑛
中　　　華　　　民　　　國　　九十三　　年　　　九　　　月　　 二十 　　日
附錄論罪科刑依據之法條：
刑法第三百三十六條：
對於公務上或因公益所持有之物，犯前條第一項之罪者，處一年以上七年以下有期徒
刑，得併科五千元以下罰金。
對於業務上所持有之物，犯前條第一項之罪者，處六月以上五年以下有期徒刑，得併
科三千元以下罰金。
前二項之未遂犯罰之。
